臺灣板橋地方法院交通事件裁定　　　 95年度交聲字第1079號
原處分機關　臺北市交通事件裁決所
異　議　人
即受處分人?甲○○（原名：吳彩維，民國95年08月24日改名）
　　　　　?????女　24歲（民國○○年○月○○日生）
上列受處分人因違反道路交通管理處罰條例案件，對於臺北市交
通事件裁決所民國95年5 月12日所為之處分（原處分：北市裁二
字第裁22-AEU154312號），聲明異議，本院裁定如下：
    主  文
異議駁回。
    理  由
一、按汽車（依道路交通管理處罰條例第3條第8款規定，包括機
    器腳踏車）駕駛人，駕駛汽車拒絕接受酒精濃度測試之檢定
    者，處新臺幣（下同）60,000元罰鍰，並當場移置保管其車
    輛及吊銷其駕駛執照。又汽車駕駛人，曾依第35條第4 項前
    段之規定吊銷駕駛執照者，3 年內不得考領駕駛執照，道路
    交通管理處罰條例管理處罰條例第35條第4 項前段、第67條
    第2 項分別定有明文。
二、原處分意旨略以：異議人即受處分人甲○○騎乘SLS-423 號
    輕機車，於民國95年4 月19日凌晨2 時55分許，在臺北市○
    ○○路與仁愛路口，因酒後駕車之違規為警查獲，惟異議人
    拒絕接受酒精濃度測試，經臺北市政府警察局保安警察大隊
    員警舉發「拒絕接受酒精濃度測試之檢定」之違規，依違反
    道路交通管理處罰條例第35條第4 項之規定，處罰鍰60,000
    元，並吊銷其駕駛執照，3 年內禁考。
三、異議意旨略以：伊未拒絕酒測，係因當時警車上並未帶有酒
    測儀器在，無從當場對伊進行酒測，而警察希望將伊帶回警
    察局，伊拒絕後才逕行離去云云。惟查：
  (1)按道路交通管理之稽查，違規紀錄，由交通勤務警察，或依
    法令執行交通稽查任務人員執行之，警察於公共場合，對於
    合理懷疑其有犯罪嫌疑或有犯罪之虞者，可以查證其身份，
    並採取攔停人、車、船或其他交通工具，與詢問姓名、出生
    年月日、出生地、國籍、住居所及身分證統一編號，臨檢進
    行前，應對在場者告以實施之事由，並得令其出示身分證明
    文件，如仍無法查證身分時，得將該人民帶往勤務處所查證
    ，帶往時非遇抗拒不得使用強制力，且應遵守比例原則，不
    得逾越必要程度，始無悖於維護人權之憲法意旨，警察職權
    行使第7 條、第8 條分別定有明文，亦為司法院大法官釋字
    第535 號解釋意旨所肯認；次按警察對於已發生危害或依客
    觀合理判斷易生危害之交通工具，得予以攔停並採行下列措
    施：1 、要求駕駛人或乘客出示相關證件或查證其身分。2
    、檢查引擎、車身號碼或其他足資識別之特徵。3 、要求駕
    駛人接受酒精濃度測試之檢定。警察因前項交通工具之駕駛
    人或乘客有異常舉動而合理懷疑其將有危害行為時，得強制
    其離車。有事實足認其有犯罪之虞者，並得檢查交通工具，
    警察職權行使法第8 條第1 項及第2 項分別定有明文。而警
    察職權行使法第8 條規定，考其立法目的及學理通說見解，
    咸認本條規定在於補充道路交通管理處罰條例不足之處，亦
    即道路交通管理處罰條例第35條第3 、4 項雖有駕駛人拒絕
    酒測處罰之規定，惟欠缺酒測程序之規定，是本條即有補充
    道路交通管理處罰條例不足之處，而屬於「個別臨檢」之性
    質。
  (2)經本院依職權調取臺灣臺北地方法院檢察署95年度偵字第
    10229 號吳彩維公共危險罪等案卷宗所見，當日執勤員警鄭
    政芳於該署訊問時結證稱：當天異議人因為沒有開大燈，且
    車身有搖晃的情況，同時值勤之員警曾國強見狀即上前盤查
    ，在交談過程中聞到異議人身上有酒味，就要伊過去確認，
    在伊確認過程中，異議人就當場自承有喝酒，同時也無從出
    示證件，但因當時警車上並沒有酒測機器，所以就向異議人
    陳明希望其可以回警局配合酒測，詎料異議人聽聞要作酒測
    ，就突然加油門，企圖離開現場，經伊與同仁制止後，異議
    人就開始口出穢言，出手阻止在場員警錄影蒐證，以腳踹曾
    國強及伊腳踝，並咬伊大腿，經在場警員合力將異議人帶回
    派出所時，異議人仍反應激烈，並未進行酒測等情，與證人
    曾國強證稱因異議人未開大燈，經示意攔停後，發現異議人
    反應較慢，身上有酒味，伊要求證人鄭政芳前來確認後表示
    要對異議人進行酒測，異議人即突然坐上機車加油門，伊即
    與在場員警合力制止，異議人當場踹伊一腳，並揮拳打到鄭
    政芳，不停掙扎等情互核相符，異議人於同次訊問時亦當庭
    自承飲酒後駕車，曾遭多名警員制伏，並口咬其中一名警員
    大腿等情（臺灣臺北地方法院檢察署95年度偵字第10229 號
    卷，第28至30頁），衡情值勤員警與異議人並無夙怨，異議
    人若確實配合員警實施酒測，難信警員有何突生事端、請求
    支援、錄影蒐證，並致自身受傷之必要性，且查異議人所涉
    傷害犯行部分，嗣經告訴人鄭政芳撤回告訴，由臺灣臺北地
    方法院檢察署檢察官為不起訴處分，妨害公務部分則於異議
    人書立悔過書後，由同署檢察官為緩起訴處分，證人鄭政芳
    、曾國強與異議人並無宿怨，難認有設詞誣攀之可能，其等
    證述情節堪信為真。是本案異議人騎乘機車時，有夜間駕車
    未依規定使用燈光、對員警指揮反應遲緩、蛇行、車身搖晃
    等行為異常情形，執勤員警依客觀合理判斷為易生危害之交
    通工具，且在公共道路行駛，足使一般用路人遭受危險之虞
    ，予以攔停並要求駕駛人出示相關證件或查證其身分，又本
    件係攔停舉發，非員警定點、定時設哨攔檢，而為偶然間發
    現異議人異常駕駛行為而臨時攔停，故警車上未攜帶有酒測
    儀器，復於攔停盤問中發現異議人身上帶有酒味，且異議人
    無法出示身分證件，員警請求隨同回警察局作酒精測試，其
    要求費時非多，權衡異議人受輕微人身自由拘束與道路交通
    安全之重大公益考量，本院認無違反比例原則，且合乎司法
    院大法官釋字第535 號解釋意旨，並有警察職權行使第7條
    、第8 條為法律上之依據，是以異議人以暴行抗拒酒測，已
    如前述，嗣後進而企圖逃離，乃屬無正當理由之拒絕。
四、綜上所述，異議人確有於上揭時地駕車遭警攔檢時，無正當
    理由拒絕接受酒精濃度測試檢定之違規行為，原處分機關依
    道路交通管理處罰條例第35條第3 項及同法第67條第2 項之
    規定，裁處異議人罰鍰6 萬元、吊銷駕駛執照及3年 內不得
    考領駕駛執照，核屬無誤，本件異議為無理由，應予駁回。
據上論斷，應依道路交通案件處理辦法第19條，裁定如主文。
中　　華　　民　　國　　96　　年　　3 　　月　　1 　　日
            ??? ? 交通法庭?法　官　王偉光
以上正本證明與原本無異
如不服本裁定應於送達後5日內向本院提出抗告狀
                                書記官　陳怡君
中　　華　　民　　國　　96　　年　　3 　　月　　2 　　日
